臺灣士林地方法院刑事判決　　　　　　　95年度易字第1156號
公　訴　人　臺灣士林地方法院檢察署檢察官
被　　　告　甲○○
上列被告因竊盜案件，經檢察官提起公訴（95年度偵字第861 號
），本院判決如下：
    主  文
甲○○無罪。
    理  由
一、公訴意旨略以：被告甲○○意圖為自己不法之所有，於民國
    89年4 月21日凌晨4 時許夜間，侵入丁○○所居位於臺北縣
    汐止市鄉○路○ 段293 號之住宅，徒手竊取丁○○所有如附
    表所示之物得逞。嗣於89 年4月24日晚上7 時30分許，在臺
    北縣汐止市○○街6 號「吉林汽車旅館」707 號房為警查獲
    ，並扣得如附表所示編號1 至4 之物與另案所查扣其所有之
    安非他命2 包（驗餘淨重共計12. 6132克）、專供施用毒品
    所用之吸食器1 個（以上施用第2 級毒品部分業經法院判決
    確定），因認被告甲○○涉有刑法第321 條第1 項第1 款之
    加重竊盜罪嫌云云。
二、查公訴人舉為證據之證人即被害人丁○○於警詢之陳述，以
    及證人乙○○於偵訊時所為之陳述，俱係被告以外之人在審
    判外所為陳述，均經被告同意作為證據，本院審酌該言詞陳
    述作成時之情況，認為適當，依刑事訴訟法第159 條之5 第
    1 項規定，均得為證據，先予敘明
三、按犯罪事實應依證據認定之，無證據不得認定犯罪事實；又
    不能證明被告犯罪者，應諭知無罪之判決，刑事訴訟法第15
    4 條第2 項、第301 條第1 項分別定有明文。又事實之認定
    ，應憑證據，如未能發現相當證據，或證據不足以證明，自
    不能以推測或擬制之方法，為裁判基礎（最高法院40年台上
    字第86號判例參照）；且認定犯罪事實所憑之證據，雖不以
    直接證據為限，間接證據亦包括在內，然而無論直接證據或
    間接證據，其為訴訟上之證明，須於通常一般之人均不致有
    所懷疑，而得確信其為真實之程度者，始得據為有罪之認定
    ，倘其證明尚未達到此一程度，而有合理之懷疑存在而無從
    使事實審法院得有罪之確信時，即應由法院為諭知被告無罪
    之判決（最高法院76年台上字第4986號判例參照）。
四、訊據被告堅決否認有何起訴意旨所載之加重竊盜犯行，辯稱
    ：伊老家即在臺北縣汐止市○○街6 號「吉林汽車旅館」隔
    壁，89年4 月24日當日伊係應乙○○之電話邀約前往「吉林
    汽車旅館」707 號房，到場後，已忘記誰幫伊開門，該房內
    已有多人在場。伊見乙○○不在，即先行至浴室洗澡，孰料
    伊到場不久，即有員警入內搜索，房內僅剩身在浴室，不知
    情之伊一人，伊根本不知道房內有如附表編號1 至編號4 所
    示之贓物，即為警逮捕等語。
五、公訴人認被告涉犯加重竊盜罪嫌，無非以：(一)附表編號1 至
    編號4 所示財物，係被害人丁○○於89年4 月21日凌晨4 時
    許之夜間，遭不詳之人侵入其臺北縣汐止市鄉○路○ 段293
    號之住宅，竊盜得手，業據證人即被害人丁○○證述在卷，
    復有贓物認領保管單在卷足憑；(二)被告於89年4 月24日晚上
    7 時30分許，在吉林汽車旅館707 號房內，為警扣得如附表
    編號1 至4 所示贓物；(三)被告雖辯稱伊係應乙○○之邀約，
    始至吉林汽車旅館707 號房，然此節已據乙○○否認；(四)況
    被告亦稱伊到達吉林汽車旅館707 號房時，乙○○並不在場
    ，惟被告卻是正在該室之浴室內洗澡時，為警查獲，已據證
    人即查獲員警鄭正坤證述在卷，足見被告所辯與常情不合。
    (五)再者，倘吉林汽車旅館707 號房內確曾有多人在場使用，
    嗣見警到場查緝犯罪，始聞風逃逸，則何以未將房內之頗具
    價值之第2 級毒品安非他命2 包（驗餘淨重共計12.6132 克
    ）一同帶走？因而推認被告確有起訴意旨所載加重竊盜犯行
    云云。
六、經查：
  (一)證人即被害人丁○○在警詢中所言（89年4 月24日警詢筆錄
    ，臺灣士林地方法院檢察署89年度核退字第240 號卷【下稱
    ：第240 號卷】第19頁），僅得證明其所有如附表編號1 至
    編號4 之財物確於前揭時、地遭竊，由其報警處理後，嗣已
    立據領回之事實，並未陳稱附表編號1 之財物即為被告竊取
    ；又卷附贓物認領保管單（第240 號卷第20頁），也僅能證
    明編號1 至編號4 之物品確係贓物，亦不能證明被告即係竊
    盜行為人之事實。
  (二)再者，被告雖於前揭時、地，赤身為警在「吉林汽車旅館」
    707 號房浴室內查獲，房內復無他人，已據證人即到場查緝
    員警鄭正坤到庭證述在卷（參見本院96年5 月10日審判筆錄
    第5 頁），堪信被告為警查獲當時，確與扣案附表編號1 至
    編號4 之贓物共處一室。惟該房既非被告住處，而係供不特
    定人租用留宿、休息之汽車旅館房間，參以附表編號1 至編
    號4 贓物復非如扣案第2 級毒品安非他命係在房內桌上之明
    顯處所為警扣案，又據證人即查獲員警鄭正坤證述在卷（參
    見本院96年5 月10日審判筆錄第4 頁），即不能以被告與扣
    案贓物同在該房之內，即逕認被告持有扣案贓物，此一待證
    事實仍應另由公訴人舉證證明。
  (三)公訴人固以被告所陳關於當日誰幫伊開門、究係前往與乙○○聊天或吸毒等情，前後所供並不一致；倘確如被告所辯，
    707 號房內先前有多人在場，嗣警至時聞風逃逸，為何不將
    安非他命攜走云云。惟警在現場扣案之第2 級毒品安非他命
    2 包（驗餘淨重共計12. 6132克），已據被告坦承係其所有
    ，則自無由他人任意攜走之理。況證人即查獲員警鄭正坤又
    已證稱：當時係民眾報案，稱臺北縣汐止市○○街6 號「吉
    林汽車旅館」707 號房出入複雜，始到場查緝，伊看現場也
    是有很多人進出等語（本院96年5 月10日審判筆錄第4 頁）
    ，又與被告所辯上情不謀而合，益見被告上開所辯並非無憑
    。
  (四)又證人乙○○證稱：當日伊係與女友丙○○及多名姓名年籍
    不詳之人共宿於吉林汽車旅館其他房間，並稱當日有許多人
    同在吉林汽車旅館，不無可能係其中之人或綽號「阿林」之
    人電找被告至707 號房，而房內贓物可能係該不詳之人其中
    之一竊盜云云（本院96年4 月26日審判筆錄第3 頁）。惟查
    ，將證人乙○○上開證詞對照證人丙○○所證：89年4 月26
    日伊結婚前幾天（嗣又已離婚），乙○○有約伊見面聊天，
    地點就在吉林汽車旅館外面的小路，聊天之後，伊就離去，
    伊也未進去吉林汽車旅館，當時伊與乙○○早已非男女朋友
    關係等語（參見本院96年5 月10日審判筆錄第8 頁、第9 頁
    ），可見2 人所證大相逕庭。本院審酌證人丙○○與被告及
    乙○○俱無利害關係，證人丙○○之證詞顯然較證人乙○○
    之證詞可信；況倘被告所辯屬實，則乙○○即可疑為該房之
    實際管領者，其涉犯本案之犯罪嫌疑實與被告相當，足見被
    告與證人乙○○之利害關係正相反對，顯然證人乙○○確有
    不依事實陳述之動機，證人乙○○之信用性確堪置疑，是不
    能以其證稱未曾電召被告到場云云，即逕為不利被告之認定
    。再公訴人所指證人乙○○於本院審理時不無迴護被告之意
    ，雖非無憑，然證人乙○○為上開迴護被告證詞之動機甚夥
    ，審酌乙○○與本案之利害關係，以及其經被告堅指為最有
    可能之竊嫌後，仍為上開迴護被告證言之情狀，反使本院傾
    向為有利被告之認定。況「贓物扣案之處所是否為被告管領
    」之待證事實，仍須積極證據以資證明，自不能以乙○○證
    詞之信用性可堪置疑，即反面推認公訴人就待證事實已盡舉
    證責任。
  (五)況本案犯罪事實之證明，原非僅以追查贓物在何處扣案，復
    經由不可靠之供述證據，推認贓物係何人持有一途。本案於
    甫查獲被告之初，既未先採檢扣案贓物上之指紋跡證，亦未
    能及時採集犯罪現場即丁○○臺北縣汐止市鄉○路○ 段293
    號之住宅內之指紋跡證，已失採證先機；嗣再經偵查檢察官
    發交查辦（臺灣士林地方法院檢察署89年5 月4 日、89年11
    月9 日發回補足調查案件指揮書，分別參見第240 號卷第9
    頁、臺灣士林地方法院檢察署95年度偵字第861 號卷【下稱
    ：第861 號卷】第17頁、第18頁），就可疑為本案犯嫌之人
    乙○○之住處進行搜索，俱無下文，嗣又據臺北縣政府警察
    局汐止分局覆稱本案相關採證資料均因象神颱風滅失（臺北
    縣政府警察局汐止分局94年9 月16日北縣警汐刑字第094002
    5901號函，參見第861 號卷第22頁），則各種直接、有效之
    證明方法迄已均付之闕如。本於罪疑惟輕原則，本案犯罪事
    實未明之不利益，只能歸由國家負擔。
七、綜上所述，被告既堅決否認有何公訴意旨所指之竊盜犯行，
    公訴人所舉上開證據又不足使本院毫無合理懷疑地認定被告
    涉有竊盜犯行，此外，復查無其他積極證據足資證明被告涉
    有竊盜之犯行，自屬不能證明被告犯罪，即應為無罪之諭知
    。
據上論斷，應依刑事訴訟法第301 條第1 項，判決如主文。
本案經檢察官洪三到庭執行職務。
中　　華　　民　　國　　96　　年　　5 　　月　　31　　日
                  刑事第六庭審判長法  官  李育仁
                                  法  官  黃雅君
                                  法  官  許辰舟
以上正本證明與原本無異。
如不服本判決應於判決送達後10日內向本院提出上訴狀。
                                  書記官  洪忠改
中　　華　　民　　國　　96　　年　　5 　　月　　31　　日
附表：
┌──┬────────────┬──┬──────────┐
│編號│遭竊物品                │單位│備註                │
├──┼────────────┼──┼──────────┤
│1   │NEC牌錄放影機           │1部 │業經被害人丁○○領回│
├──┼────────────┼──┼──────────┤
│2   │建物所有權狀            │1張 │業經被害人丁○○領回│
│    │（88汐建電字第015980號）│    │                    │
├──┼────────────┼──┼──────────┤
│3   │土地所有權狀            │2張 │業經被害人丁○○領回│
│    │（88汐建電字第020123號、│    │                    │
│    │88汐建電字第020124號）  │    │                    │
├──┼────────────┼──┼──────────┤
│4   │印章                    │3枚 │業經被害人丁○○領回│
├──┼────────────┼──┼──────────┤
│5   │護照                    │2本 │                    │
├──┼────────────┼──┼──────────┤
│6   │建物所有權狀            │1張 │                    │
├──┼────────────┼──┼──────────┤
│7   │DU-2260號自用小客車車籍 │1份 │                    │
│    │原始資料                │    │                    │
└──┴────────────┴──┴──────────┘
